【裁判字號】    88,易,3821
【裁判日期】    890301
【裁判案由】    竊盜
【裁判全文】
台灣台中地方法院刑事判決                        八十八年度易字第三八二一號
    公  訴  人  台灣台中地方法院檢察署檢察官
    被      告  丙○○
    被      告  乙○○
    右二人共同選任弁護人 林萬.
    被      告  甲○○
右列被告因竊盜案件，經檢察官提起公訴（八十八年度偵字第二二一六八號），本院
判決如左：
    主  文
丙○○、乙○○、甲○○連續結夥三人以上竊盜，各處有期徒刑捌月。均緩刑參年。
    事  實
一、丙○○、甲○○、乙○○三人分別為車牌號碼車號ＩＣ－二四九、ＳＵ－五八二
    、ＨＳ－五九六號大貨車司機，均明知黃國展（黃國展本件共同竊盜部分，已另
    案由本院判決有罪在案）於夜間在台中縣神岡鄉○○段三十甲公司及詠盛公司採
    區附近之行水區擅自採取砂石，竟與黃國展共同意圖為自己不法之所有，並基於
    概括之犯意，自民國（下同）八十七年四月七日起受僱於黃國展，由黃國展駕駛
    其所有之挖土機在上址盜採砂石，並由丙○○、乙○○、甲○○等分別駕駛車號
    ＩＣ－二四九、ＳＵ－五八二、ＨＳ－五九六號大貨車運送黃國展盜採之砂石至
    卓金火所經營之長泰企業有限公司及彰化縣線西鄉之彰濱工業區，約定每公噸運
    費新台幣（下同）一百元。嗣於八十七年四月十一日凌晨五時三十分許，為台灣
    台中地方法院檢察署檢察官指揮台中縣警察局刑警隊及豐原分局員警當場查獲，
    並扣得黃國展所有之挖土機一部、黃國展、丙○○、乙○○、甲○○等所駕駛之
    供運送盜採之砂石所用之大貨車各一部，乙○○所有之過磅單二張，簽單一本。
    台灣台中地方法院檢察署檢察官以黃國展有竊盜罪嫌，丙○○、乙○○、甲○○
    等涉有搬運罪嫌提起公訴後，台灣台中地方法院以黃國展以挖土機採取土石後，
    尚須直接裝載於丙○○、乙○○、甲○○等大貨車或另堆置他處，方足使砂石與
    原所在處分離而難逸脫渠等支配，亦即渠等將所所盜採之砂石直接裝載於大貨車
    上，竊得之砂石因而置於自己實力支配之下，而屬竊盜行為之既遂，故丙○○、
    乙○○、甲○○等亦參與竊盜罪之構成要件行為之實施，而與黃國展有犯意之連
    絡與行為分擔，認為應構成竊盜罪，而非贓物罪，乃於諭知丙○○、乙○○、甲○○等被訴贓物罪判決無罪後，移送台灣台中地方法院檢察署續偵辦。
二、案經台中縣警察局豐原分報告臺灣臺中地方法院檢察署檢察官偵查起訴。
    理  由
一、訊據被告丙○○、乙○○、甲○○三人對於其等於右揭時地載運砂石為警查獲等
    事實均不諱言，惟均否認有何與黃國展共同竊盜之行為，丙○○弁稱：其是於四
    月十一日上午五時十分許到達的，是黃國展叫伊來載的，是要載到彰化縣填地的
    ，是被查獲當天才開始載的；甲○○弁稱：其是於被查獲前約半小時左右才到達
    現場，是要載去彰濱工業區，伊還沒載就被查獲等情；乙○○弁稱：其是被查獲
    當天上午四時左右到大甲溪河床，是黃國展挖的，是要載到便橋旁，倒入空隙，
    鞏固橋墩用的。並均另弁稱其等因黃國展係台中市文營工程有限公司負責人，為
    人正直，以往亦曾僱用伊等至工地載運砂石，從無涉及不法，此次受僱之前，亦
    曾告知其是合法的，伊等才受僱，如伊等知是非法，豈會為一噸一百元之低廉運
    甘冒不法等語。惟查：
    (1)、被告等及黃國展為警查獲之地點，原為三十甲公司所申請之採區，許可有效
        期間自八十六年二月十日起至八十七年二月九日，且該公司曾於八十七年二
        月間申請採取展期，因無土石採取同業公會會員證影本經台中縣政府退回不
        予受理，業據證人即台中縣政府水利課承辦人員鄭榮泉於另案審理時結證屬
        實，復有台中縣政府土石採取許可證及台中縣政府函文各一份附卷可稽；且
        查獲時該處已遭超挖十‧二公尺，開採範圍長約一五０公尺、寬一００公尺
        ，面積共約一五０００平方公尺等情，並經台灣台中地方法院檢察署檢察官
        於八十七年四月二十八日會同台中縣政府水利課及台灣省第三河川局承辦人
        員，到場履勘測量無誤，有該履勘現場筆錄一份在卷可稽。
    (2)、查獲被告之地點如前述，已遭超挖之深度達十‧二公尺，縱使該處超挖之數
        量並非全部均遭被告等所竊取，然超挖之高度甚深，加以就卷附之查獲當時
        現場照片（偵查卷一四四頁）以觀，被告等與黃國展用以開採之挖土機所在
        位置明顯係該處附近之最低位置，黃國展猶在最低處繼續向下採取砂石，本
        件被告三人則在旁裝載運離，且准許採挖之作業時間均係自上午七時許迄下
        午六時許，業經證人即台中縣政府水利課承辦人員鄭榮泉到庭於被告黃國展
        另案審理中到庭證述在卷，然被告等到場開採之時間，已據共同被告甲○○
        於偵查中指陳：自八十六年四月七日開始自該處載往彰化濱海工業區，都是
        利用夜間採取等情（見偵查卷第五十九頁），明顯並非一般合法作業期間，
        以被告等開採時間又係夜間，其就所採挖之土石已非合法範圍內一節，實難
        諉為不知。
    (3)、此外，被告甲○○於警訊時其是自八十七年四月七日即受僱載運砂石，而其
        等盜採之砂石已運往販售與卓金火經營之長泰企業有限公司，大約十二台車
        次共計三百公噸，亦據證人卓金火於警訊時證述綦詳，並有買賣同意書一份
        、傳票十二張、統一發票一張及現金支出傳票一紙在卷可佐，本件事證已臻
        明確。
二、查本件同案已審結之被告黃國展採取土石後，係直接裝載於共同被告丙○○、乙○○、甲○○之大貨車上運離，以置於自己實力支配之下，且如前述，開採之時
    間為夜間，採取現場復明顯超挖甚多而較低，開採之時間又於夜間而顯違常情，
    渠等應知係為盜採砂石之行為，仍參與裝載運離砂石之竊盜行為之分擔，核被告
    丙○○、乙○○、甲○○及另案被告黃國展，在行水區內擅採砂石而竊盜之行為
    ，係犯刑法第三百二十一條第一項第四款之結夥三人以上竊盜罪，及水利法第九
    十二條之一第一項中段、第七十八條第一項第三款之罪。被告等三人與黃國展就
    所犯上開之罪間有犯意之聯絡與行為之分擔，為共同正犯，被告等先後多次結夥
    三人以上竊盜及違反水利法犯行，時間緊接，方法相同，觸犯構成要件相同之罪
    ，顯係基於概括犯意反覆為之，均為連續犯，應以一罪論。所犯上開數罪係一行
    為觸犯數罪名，為想像競合犯，應從一重之竊盜罪處斷。爰審酌被告等明知大甲
    溪沿岸因長期遭盜採砂石猖獗，河川防洪之公共安全已遭危害甚鉅，卻仍受僱犯
    之，且犯罪手段、所生對於環境保護之危害甚鉅，但其等素行尚佳，有本院被告
    全國前案紀錄表一份可憑，盜採時間非長，及其犯罪目的等一切情狀，量處如主
    文所示之刑。末查被告丙○○五年內未曾受有期徒刑以上刑之宣告，被告乙○○
    、甲○○前均未曾受有期徒刑以上刑之宣告，有本院刑事被告前科紀錄表在卷可
    按，被告等經此教訓，當知警惕而無再犯之虞，本院綜核各情，所宣告之刑，認
    以暫不執行為適當，均併予宣告緩刑，以啟自新。本件被告等所駕駛之車號ＩＣ
    －二四九、ＳＵ－五八二、ＨＳ－五九六號大貨車，其中車號ＩＣ－二四九號車
    ，為升隆交通股份有限公司所有，其中ＳＵ－五八二號車，車主啟通興業有限公
    司，其中ＨＳ－五九六號大貨車，車主係振盟交通有限公司，此有交通部公路局
    台中區監理所八十九年二月三日八九中監一字第八九○三一五四號函在卷可徵，
    自無從宣告沒收，附此敘明。
據上論斷，應依刑事訴訟法第二百九十九條第一項前段、水利法第七十八條第一項第
三款、第九十二條之一第一項中段、刑法第十一條前段、第二十八條、第五十六條、
第三百二十一條第一項第四款、第五十五條、第七十四條第一款、第二款，罰金罰鍰
提高標準條例第一條前段，判決如主文。
中      華      民      國    八十九    年      三      月      一      日
                                    法  官  柯  崑  輝
右正本證明與原本無異。
如不服本判決，應於判決送達後十日內向本院提出上訴狀，上訴於臺灣高等法院臺中
分院( 須附繕本 )。
                                     書記官
中      華      民      國    八十九    年     三      月       一     日
附錄論罪科刑法條
刑法第三百二十一條第一項第四款
犯竊盜罪而有左列情形之一者，處六月以上五年以下有期徒刑：
四、結夥三人以上而犯之者。
水利法第七十八條第一項第三款


司法院資訊處製作；財團法人民間司法改革基金會備份。
